臺北高等行政法院判決
　　　　　　　　　　　　　　　　　　 95年度訴字第02007號
　　　　　　　　　　　　　　　.
原　　　告　禾陽國際股份有限公司
代　表　人　甲○○（董事長）
被　　　告　經濟部智慧財產局
代　表　人　蔡練生（局長）
訴訟代理人　丁○○
參　加　人　日商‧松下電器產業股有限公司
代　表　人　乙○○○
訴訟代理人　丙○○律師（兼送達代收人）
　　　　　　黃闡億律師
　　　　　　楊憲祖律師
上列當事人間因商標評定事件，原告不服經濟部中華民國95年04
月17日經訴字第09506165090號訴願決定，提起行政訴訟，並經
本院裁定命參加人獨立參加本件被告之訴訟。本院判決如下：
　　主  文
原告之訴駁回。
訴訟費用由原告負擔。
　　事  實
一、事實概要：原告於民國（以下同）91年03月12日以「PowerS
    onic」商標，指定使用於當時商標法施行細則第49條所定商
    品及服務分類表第9類之「電視機、...、錄放音機」等商品
    ，向被告申請註冊，經被告核准列為註冊第0000000號商標
    。嗣參加人於92年10月17日以該註冊商標有違註冊時商標法
    第37條第7、12、14款之規定，對之申請評定。被告審查期
    間，適逢現行商標法於92年11月28日修正施行，其程序乃依
    修正後之規定辦理；本件原評定主張之條款業經修正為商標
    法第23條第1項第12、13、14款之規定。案經被告審查，以
    94年11月24日中臺評字第920439號商標評定書為「第000000
    0號『PowerSonic』商標之註冊應予撤銷」之處分。原告不
    服，提起訴願，經訴願決定駁回，原告猶未甘服，遂向本院
    提起行政訴訟。本院因認本件撤銷訴訟之結果，參加人之權
    利或法律上利益將受損害，乃依行政訴訟法第42條第1項規
    定，依職權裁定命參加人獨立參加本件被告之訴訟。
二、兩造聲明：
　(一)原告聲明：
  1.原處分及訴願決定均撤銷。
  2.訴訟費用由被告負擔。
　(二)被告聲明：
  1.駁回原告之訴。
  2.訴訟費用由原告負擔。
  (三)參加人聲明：
  1.駁回原告之訴。
  2.訴訟費用由原告負擔。
三、兩造之主張：
甲、原告主張：
  (一)按商標圖樣「相同或近似於他人同一商品或類似商品之註冊
    商標者」不得申請註冊；商標「相同或近似於他人同一或類
    似商品或服務之註冊商標或申請在先之商標，有致相關消費
    者混淆誤認之虞者」，不得註冊，分別為修正前商標法第37
    條第12款及現行商標法第23條第1項第13款本文所明定；但
    依現行商標法第91條第l項之規定：「本法中華民國92年04
    月29日修正施行前，已申請或提請評定，尚未評決之評定案
    件，以本法修正施行前及本法修正施行後之規定均為違法事
    由為限，始撤銷其註冊；其程序依修正後之規定辦理。」是
    以，本件修正前之違法事由僅指「相同或近似」之商標，不
    得申請註冊，而所謂「近似與否」或「混淆誤認」則係各別
    獨立判斷，因此修正後商標法之適用亦僅限於「相同或近似
    」之判斷，至「有無致混淆誤認之虞」之判斷，則違反現行
    商標法第91條第1項所謂「均為違法事由為限」。
  (二)查兩造商標一為「PowerSonic」一為「Panasonic」，主要
    差異為「Power」及「Pana」之別，則其相較分別顯然，並
    非近似，因此整體「PowerSonic」與「panasonic」觀之，
    則亦非屬近似。
  (三)原告於評定及訴願程序，列舉諸多證據佐證兩造商標非為近
    似，惟被告及訴願機關皆未採納，其顯有理由不備及疏漏未
    查之違法：
  1.「PowerSonic」與「Panasonic」於日本、美國、歐盟、大
    陸等國並存註冊之事實，足以佐證兩造商標分別顯然並非近
    似，原處分及訴願決定僅以「各國商標法制不同，審查基準
    有別」棄而不採，惟相同之二商標案情，於「英語系國家，
    如美國、英國、加拿大、澳洲、紐西蘭」、「歐盟」、「日
    語-日本」、「中文-大陸」等不同語系、文化、法制之世界
    重要經濟體之國家，皆認定兩造商標非屬近似，何獨我國之
    審查基準及法制，與上述世界主要之國家「有所不同」?原
    處分及訴願決定亦未就我國「獨有」之審查基準，予以說明
    相異點，而就兩造商標並存註冊於多個世界主要國家之事實
    不予採認，誠屬疏漏不備及偏頗不公之違法。
  2.參加人就上述原告所舉兩造商標於世界多國並存註冊之事實
    ，迄今未提出任何撤銷或抗辯，此亦可證「兩造商標非近似
    」。
  3.原處分及訴願決定認兩造商標為近似，主要是以兩造皆以「
    P」開頭、「sonic」為結尾，惟此係割裂「Power」及「Pan
    a」之審查方式，以及忽略「Power」及「Pana」之差異與人
    印象有別之違法審查。
  (四)縱系爭商標應適用修正後商標法「有致消費者混淆誤認之虞
    」之審查基準，原處分及訴願決定亦有下列違法疏失：
  1.原告所舉關於「Power」、「Pana」、「Sonic」外文已普遍
    使用於相同本件案情之同一商品或類似商品，以佐證「Pana
    」、「sonic」個別文字在廣泛使用後，已屬「弱勢」，消
    費者並無混淆誤認之虞，故原處分及訴願決定僅以「p」開
    頭、「sonic」為結尾，遽而為近似論斷之依據，實為違反
    社會通識之違法審查。
  2.原告列舉實際使用「Power」商標推廣商品之「報紙廣告影
    本」、「電視廣告之CUE表」、「經銷店面裝潢資料」、「
    國際資訊展會場照片」等，主要係為證明「兩造商標於市場
    行銷上，並無混淆誤認之虞」；惟原處分及訴願決定僅以使
    用日期為申請註冊日後或無具體內容為由，而忽略依社會通
    識並無混淆誤認之實證，亦屬違法疏失。
  (五)綜合上述，兩造商標雖指定使用於同一或類似商品，但「Po
    wer」、「Pana」、「sonic」皆已為諸多商標普遍使用為商
    標之一部分，其單一部份皆屬弱勢，而兩造商標整體「Powe
    rSonic」與「Panasonic」於辨識時，首先辨識「Power」與
    「Pana」時，兩造之外觀、觀念、讀音即有明顯之差異，分
    別顯然，而「sonic」亦普遍廣泛使用，整體觀之，兩造商
    標並非近似，亦無惹人混淆誤認之虞；再參酌系爭商標於獲
    准註冊後，實際行銷產品、型錄、報章介紹、平面、電視媒
    體之廣告、國內外參展、國外並存註冊等事實，兩造商標於
    國內外市場上並無任何混淆誤認之情，而同時並存註冊、行
    銷，足證兩造商標並非近似，亦無使人混淆誤認之虞，原處
    分及訴願決定對於上述證據、事實並未妥切之查認，皆應予
    撤銷，另為適法之處分，方符法旨，並維權益。
乙、被告主張：
  (一)查據參加人所檢送之註冊資料、商標異議審定書、商品型錄
    及網頁等證據資料影本，堪認據以異議之「Panasonic 」商
    標經參加人使用於所產製之商品，除已取得多件商標權，又
    印製商品型錄廣泛促銷，其所表彰之商譽，於系爭商標申請
    註冊當時，已廣為相關事業及消費者所普遍熟知，有極高之
    知名度；而系爭商標圖樣之外文「PowerSonic」與據以評定
    之註冊第266193、735724號「Panasonic 」商標之外文「
    Pan asonic」相較，二者對於整體字詞給予消費者之印象有
    極重要之字首均以「P 」開頭，字尾又為相同之「Sonic 」
    ，以具有普通知識經驗之消費者，於購買時施以普通之注意
    ，可能會有所混淆而誤認二商品或服務來自同一來源或雖不
    相同但有關聯之來源，應屬構成近似。
  (二)系爭商標所指定使用之「電視機、投影式電視機、電唱機、
    收音機、錄音機、錄影機、放影機、錄放影機、錄放影機、
    閉路電視監視器、耳機、伴唱機、音響喇叭、雷射唱盤、麥
    克風、汽車音響、錄放音機、電腦喇叭、放大器、液晶電視
    」等商品，與據以評定二商標所指定使用之「各種錄影機、
    錄影碟用錄影機、錄放影機」或「收錄音機、頭戴式立體音
    響、收音機、卡式錄音機、伴唱機、麥克風、電唱機、汽車
    音響、音響、錄放影機」等商品，二者在用途、功能、行銷
    管道及場所等因素上具有共同或關聯之處，如標示相同或近
    似的商標，依一般社會通念及市場交易情形，易使一般商品
    消費者誤認其為來自相同或有關聯之來源，應屬同一或類似
    之商品。
  (三)綜上所述，本件兩商標圖樣既構成近似又指定使用於同一或
    類似商品，再綜合據以評定商標於系爭商標申請註冊時已為
    相關消費者所熟知，其識別性高因素判斷，則原告於參加人
    商標在市場上已具相當信譽之後，始以近似之外文作為系爭
    商標圖樣申請註冊，應有相關消費者與參加人產生聯想，造
    成一般消費者極有可能誤認二商標之商品或服務為同一來源
    ，或者誤認二商標之使用人間存在關係企業、授權關係、加
    盟關係或其他類似關係，而產生混淆誤認情事，系爭商標之
    註冊，應有前揭法條規定之適用。
  (四)至原告所稱以「Power 」、「Pana」或「Sonic 」作為文字
    之一部份之商標所在多有一節，查原告所檢附之商標多數所
    指定使用之商品與本案多非屬同一或類似，且所結合之字首
    亦無如本案一般係以「P 」作為起首字母者，所稱識別性較
    弱，不太可能引起購買人產生混淆誤認之主張並不足採；且
    二商標所指定使用商品之價位固然較高，然其消費者並非專
    業人士，尚無法據此認本案商品性質會影響消費者之注意程
    度而成為重要之考量因素；又原告雖亦檢送報紙廣告影本、
    電視廣告CUE 表、經銷店面裝潢資料影本、國際資訊會場照
    片及國際「PowerSonic」商標註冊資料影本等證據以證明其
    於國內以半版廣告促銷，及於電視廣告，並積極參與國內（
    臺北電器大展、臺中電器大展、臺北COMPUTEX大展、臺北音
    響影視大展）、國際（上海CEBIT ）等大型資訊展而有廣泛
    使用之事實，但查原告以所檢送之證據日期多數皆在系爭商
    標申請註冊日期之後，且於報紙影本多係報導市場情形之文
    章，又無電視廣告播放內容及相關具體行銷數據資料佐證下
    ，原告是否有大量使用系爭商標，而足使相關消費者均相當
    熟悉二商標，在市場有併存之事實，且足以區辨為不同來源
    者，不無疑問；又所送國外註冊資料，固足證明系爭商標有
    於國外註冊之事實，然以各國法制各異，消費市場各有不同
    之情形，尚難比附援引執為論據，所稱核不足採。
  (五)綜上論述，被告原處分洵無違誤，敬請駁回原告之訴。
丙、參加人主張：
  (一)原告主張，系爭商標「PowerSonic」與參加人據以評定之「
    Panasonic 」商標非屬近似云云。惟查，系爭商標「PowerS
    onic」與據以評定之註冊第266193、735724號「Panasonic
    」商標相較，兩者對於整體字詞給予消費者之印象有極重要
    之字首均以「P 」開頭，字尾又為相同之「Sonic 」，以具
    有普通知識經驗之消費者，於購買時施以普通之注意，可能
    會有所混淆而誤認二商品或服務來自同一來源或雖不相同但
    有關聯之來源，應屬構成近似。
  (二)根據被告機關所訂定的「混淆誤認之虞」審查基準，判斷有
    無混淆誤認之處的參考因素包括商標申請人是否善意這一點
    （審查基準5 ．7 ）。由以下事實可知，本案原告申請系爭
    商標具有惡意：參加人的「Panasonic 」商標係屬著名商標
    ，這是人盡皆知的事實，而原告取其後段申請了系爭商標「
    PowerSonic」，取其前段申請了另一商標「PANANIAL」（註
    冊第960288號）。原告這二個商標分別含有「PANA」及「So
    nic 」，這不是巧合。極其明顯的，原告是想要消費者以之
    與參加人「Panasonic 」產生聯想，以圖達到混淆消費者的
    目的。上述註冊第960288號「PANANIAL」商標，參加人亦已
    對之申請評定，並經　大院94年訴字第3229號判決認為與參
    加人的「PANASONIC 」商標近似，並且有致混淆誤認之虞。
   （ 證一）觀諸原告實際使用系爭商標之型態，例如在原告公
    司名片、在網頁上、在賣場陳設上等，以紅、藍設色的方式
    呈現（請參見92年10月17日評定申請書附件六、七、93年1
    月28日補充理由書函附件八、原告92年11月20日評定答辯理
    由書附件五、六），此與參加人一貫予消費者的印象相彷彿
   （ 請參見92年10月17日評定申請書附件七）。又，系爭商標
    實際使用在液晶電視螢幕之下方中央（請參見原告92年11月
    20日答辯理由書附件三），與參加人之使用方式亦極為近似
   （請參見93年1 月28日補充理由書函附件八）。
  (三)原告主張，在各類商品中有許多含有「Sonic 」的商標，「
    Sonic 」已屬弱勢云云。惟查，
  (1)原告主張有許多商標含有Sonic ，但經查，其多數商標所指
    定使用之商品與本案非屬同一或類似。且其「Sonic 」所結
    合之字首亦無如本案一般係以「P 」作為起首字母。所稱識
    別性較弱，不太可能引起購買人產生混淆誤認之主張，並不
    足採。
  (2)原告所舉之例，其多數所指定之商品與本案非屬同一或類似
    商品，且係屬另案是否妥適的問題，蓋一個商標是否應准予
    註冊，除商標本身以外，還需考量商品的性質、消費者、消
    售管道等諸因素，斟酌實際以證據資料形態所呈現者，透過
    二造的攻防，個案結果容有其個別性，此即商標審查的個案
    拘束原則，不能謂某一或某些以「PANA」開頭的商標獲准註
    冊，即應准系爭商標的註冊。
  (四)原告主張，系爭「PowerSonic」商標與「Panasonic 」商標
    於日本、美國、歐盟、大陸等國並存註冊，以佐證二造商標
    不近似。惟查，我國商標法採屬地主義，系爭商標既係在我
    國申請註冊，自應受我國商標法相關規定之規範，則二造商
    標是否構成近似及有無前揭法條規定之適用，仍應以我國消
    費者對該等商標之商品是否產生混淆誤認之虞以為斷；且各
    國商標法制及審查基準各異，自不得以兩造商標在其他國家
    或地區併存註冊，執為有利本案之論據。
  (五)綜上所述，系爭「PowerSonic」商標與參加人據以評定的「
    Panasonic 」商標構成近似，指定使用於同一或類似商品，
    有致消費者混淆誤認之處，被告機關因而依修正前商標法第
    37條第12款及現行商標法第23條第1 項第13款規定撤銷其註
    冊，認事用法均屬至當，訴願決定予以維持，亦屬當然。原
    告提起本件行政訴訟為無理由，應予駁回。
　　理  由
一、按「本法修正施行前已申請或提請評定，尚未評決之評定案
    件，以本法修正施行前及本法修正施行後之規定均為違法事
    由為限，始撤銷其註冊；其程序依修正後之規定辦理。」為
    商標法第91條第1 項之規定；查本件乃屬本法修正施行前已
    申請評定，而尚未評決之評定案件，依前項規定，如本法修
    正施行前及本法修正施行後之規定均將評定事由規定為違法
    者，即撤銷本件商標之註冊。次按「商標評定案件適用註冊
    時之規定。」為申請評定時商標法第77之1 條第2 項所明定
    ；查本件系爭註冊第0000000 號「PowerSonic」商標係於92
    年03月01日獲准註冊，其商標評定所應適用之修正前規定，
    為91年5 月29日修正施行之商標法，而系爭商標所涉之修正
    前商標法第37條第12款規定，業經修正為現行商標法第23條
    第1 項第13款規定，先予敘明。
二、次按商標圖樣「相同或近似於他人同一商品或類似商品之註
    冊商標者」不得申請註冊；商標「相同或近似於他人同一或
    類似商品或服務之註冊商標或申請在先之商標，有致相關消
    費者混淆誤認之虞者」，不得註冊。但經該註冊商標或申請
    在先之商標所有人同意申請者，除二者之商標及指定使用之
    商品或服務均相同外，不在此限，分別為修正前商標法第37
    條第12款及現行商標法第23條第1 項第13款所明定。所謂有
    致消費者混淆誤認之虞，係指商標給予消費者的印象，可能
    致使消費者混淆而誤認商品/ 服務之來源，包括誤認來自不
    同來源的商品/ 服務以為來自同一來源，或者誤認二商標之
    使用人間存在關係企業、授權關係、加盟關係或其他類似關
    係。
三、本件係原告前於91年03月12日以「Power Sonic 」商標，指
    定使用於當時商標法施行細則第49條所定商品及服務分類表
    第9 類之「電視機、... 、錄放音機」等商品，向被告申請
    註冊，經被告核准列為註冊第0000000 號商標。嗣參加人於
    92年10月17日以該註冊商標有違註冊時商標法第37條第7 、
    12、14款之規定，對之申請評定。被告審查期間，適逢現行
    商標法於92年11月28日修正施行，其程序乃依修正後之規定
    辦理；本件原評定主張之條款業經修正為商標法第23條第1
    項第12、13、14款之規定。案經被告審查，以94年11月24日
    中臺評字第920439號商標評定書為「第0000000 號『PowerS
    onic』商標之註冊應予撤銷」之處分。原告則不服，為如事
    實欄所載之主張；是本件應審究者厥為系爭「Power Sonic
    」商標，有無違反修正前商標法第37條第12款及現行商標法
    第23條第1 項第13款之規定？
四、本院判斷如下：
  (一)查據以評定之「PANASONIC 」商標，依參加人所檢送之註冊
    資料、商標異議審定書、商品型錄及網頁等證據資料影本，
    足認係頗具知名度之著名商標，此為原告所不爭執。又系爭
    「PowerSonic」商標與據以評定之註冊第266193、735724號
    「Panasonic 」商標相較，二者均為單純之外文商標，皆有
    相同之外文「sonic 」；雖系爭「PowerSonic」商標圖樣上
    之外文中4 個字母「ower」與據以評定「Panasonic 」商標
    圖樣上之外文中3 個字母「ana 」有差異，然二者對於整體
    字詞給予消費者之印象有極重要之字首均以「P 」開頭，字
    尾又為相同之「Sonic 」，於異時異地隔離觀察，實有致消
    費者產生係同一系列商標商品之聯想，難謂無使人混淆誤認
    之虞，亦應屬構成近似之商標。
  (二)系爭商標所指定使用之「電視機、投影式電視機、電唱機、
    收音機、錄音機、錄影機、放影機、錄放影機、錄放影機、
    閉路電視監視器、耳機、伴唱機、音響喇叭、雷射唱盤、麥
    克風、汽車音響、錄放音機、電腦喇叭、放大器、液晶電視
    」等商品，與據以評定二商標所指定使用之「各種錄影機、
    錄影碟用錄影機、錄放影機」或「收錄音機、頭戴式立體音
    響、收音機、卡式錄音機、伴唱機、麥克風、電唱機、汽車
    音響、音響、錄放影機」等商品，二者在用途、功能、行銷
    管道及場所等因素上具有共同或關聯之處，如標示相同或近
    似的商標，依一般社會通念及市場交易情形，易使一般商品
    消費者誤認其為來自相同或有關聯之來源，應屬同一或類似
    之商品。
  (三)據以評定之「Panasonic 」商標係屬著名商標，已如上述；
    ，而原告除取其後段「Sonic 」申請了系爭商標「PowerSon
    ic」外，復取其前段「PANA」申請了另一商標「PANANIAL」
    （註冊第960288號，參加人亦已對之申請評定，雖經原處分
    機關於94年1 月25日中台評字第920440號商標評定書為「申
    請不成立」之處分，參加人不服，提起訴願，經濟部以94年
    8 月24日經訴字第09406133680 號訴願決定將原處分撤銷，
    由原處分機關另為適法之處分。嗣經本院以94年度訴字第32
    29號判決原告之訴駁回。）。是以，原告上述二商標分別含
    有「PANA」及「SONIC 」，顯非巧合，其有使消費者以之與
    參加人「PANASONIC 」產生聯想之企圖，甚為顯然。
  (四)綜上，揆諸系爭商標與據以評定商標之近似及商品類似程度
    ，且據以評定商標又較系爭商標為消費者所熟知，應給予較
    大保護等因素，原告於據以評定商標在市場上已具相當信譽
    後，始以近似之外文作為系爭商標圖樣申請註冊，一般消費
    者極有可能誤認二商標之商品為同一來源，或二商標之使用
    人間存在關係企業、授權關係、加盟關係或其他類似關係，
    而產生混淆誤認情事。是以系爭商標之註冊，自有修正前商
    標法第37條第12款及現行商標法第23條第1 項第13 款 規定
    之適用。從而，被告所為系爭商標之註冊應予撤銷之處分，
    依法自無不合。
五、至原告所稱以「Power 」、「Pana」或「Sonic 」作為文字
    之一部份之商標所在多有一節，查原告所檢附之商標多數所
    指定使用之商品與本案多非屬同一或類似，且所結合之字首
    亦無如本案一般係以「P 」作為起首字母者，原告所稱識別
    性較弱，不太可能引起購買人產生混淆誤認之主張並不足採
    ；且一個商標是否應准予註冊，除商標本身之因素以外，還
    需考量商品之性質、消費者、銷售管道及其他特殊因素，斟
    酌實際以證據資料形態所呈現者，透過二造之攻防，始能為
    最終之決定；是個案結果容有其個別性，此即商標審查之個
    案拘束原則，不能謂某一或某些以「Power 」、「Pana」或
    「Sonic 」作為文字之一部份之商標而獲准註冊，即應准系
    爭商標的註冊。同理，在他國獲准註冊之商標，因各國商標
    法制及審查基準各異，當事人所為攻防及提出之證據資料亦
    未必相同，是尚難以兩造商標在其他國家或地區併存註冊，
    執為原告有利之論據。
六、綜上所述，系爭「PowerSonic」商標有違修正前商標法第37
    條第12款及現行商標法第23條第1 項第13款之規定；原告所
    訴，核不足採。從而，原處分機關所為「第0000000 號『
    PowerSonic』商標之註冊應予撤銷」之處分，依法自無不合
    。原告訴請撤銷訴願決定，為無理由，應予駁回。
據上論結，本件原告之訴為無理由，依行政訴訟法第98條第3 項
前段，判決如主文。
中　　華　　民　　國　　96　　年　　4 　　月　　12　　日
                       第七庭審判長法  官　李得灶
                                   法  官  林育如
                                   法  官  黃秋鴻
上為正本係照原本作成。
如不服本判決，應於送達後20日內，向本院提出上訴狀並表明上
訴理由，如於本判決宣示後送達前提起上訴者，應於判決送達後
20日內補提上訴理由書（須按他造人數附繕本）。
中　　華　　民　　國　　96　　年　　4 　　月　　12　　日
 　　  　　　　　　　 　　  　     書記官  蘇婉婷
